【裁判字號】    89,上訴,20
【裁判日期】    890405
【裁判案由】    毒品危害防制條例等
【裁判全文】
臺灣高等法院刑事判決                  八十九年度上訴字第二０號
    上  訴  人
    即  被  告  乙○○
    指定辯護人  本院甲○辯護人
右上訴人因毒品危害防制條例案件，不服台灣板橋地方法院八十八年度訴字第八三四
號中華民國八十八年十一月廿二日第一審判決（起訴案號：台灣板橋地方法院檢察署
八十八年度偵字第一五八四、一七八八、四二一一號、八十八年度偵緝字第三六六號
及移送併辦：八十八年度偵字第一一三四五、一五六一四號），提起上訴，本院判決
如左：
    主  文
原判決關於施用第一級毒品、施用第二級毒品、轉讓第二級毒品、販賣第一級毒品暨
定應執行刑部分均撤銷。
乙○○連續施用第一級毒品，累犯，處有期徒刑捌月，扣案如附表編號一所示之密封
袋包淨重０點０二公克，袋重０點０五公克海洛因一小包、編號三所示之物沒收銷燬
之。又連續施用第二級毒品，累犯，處有期徒刑肆月，扣案如附表編號二所示之物沒
收銷燬之。又連續轉讓第二級毒品，累犯，處有期徒刑拾月。又連續販賣第一級毒品
，累犯，處有期徒刑捌年，扣案如附表編號一所示之夾鍊袋包，淨重０點三一公克，
袋重０點一七公克海洛因一小包沒收銷燬之、如附表編號四所示之物沒收之、犯罪所
得財物新台幣陸仟元沒收之，如全部或一部不能沒收時，以其財產抵償之。應執行有
期徒刑玖年柒月。扣案如附表編號一至三所示之物均沒收銷燬之、如附表編號四所示
之物沒收之；犯罪所得財物新台幣陸仟元沒收之，如全部或一部不能沒收時，以其財
產抵償之。
    事  實
一、乙○○（竊盜部分原審判處有期徒刑四月；販賣第二級毒品部分原審判決公訴不
    受理。不服上訴，於本院撤回上訴而確定）曾於民國八十五年間，因違反麻醉藥
    品管理條例案件，經原審法院判處有期徒刑三月，如易科罰金以三百元折算一日
    確定，於八十六年四月二十六日易科罰金執行完畢。其又於八十七年六、七月間
    ，因施用第一級毒品海洛因、第二級毒品安非他命，在台北縣新莊市○○街一一
    八巷二一號二樓為警查獲，經移送台灣板橋地方法院檢察署，由檢察官聲請原審
    法院以八十七年度毒聲字第一００五號裁定移送台灣台北看守所附設勒戒所施予
    觀察勒戒後，認無繼續施用傾向，經台灣板橋地方法院檢察署檢察官於八十七年
    八月三十一日，以八十七年度偵字第一六一七一、一七０三一號處分不起訴確定
    ，猶不知悔改。
（一）詎乙○○竟仍不知戒除施用毒品惡習，又另基於概括犯意，於上開不起訴處分
      後五年內之八十七年九月初起，在台北縣新莊市○○路二三八巷十號之一住處
      等地，連續分別施用第一級毒品海洛因、第二級毒品安非他命。嗣於：
    八十七年九月八日晚上六時在台北市○○區○○路四二三巷四十一號前，為台
      北市政府警察局萬華分局警員查獲，並在其租用之ＦＦ－六一五五號自用小客
      車內查獲其所有備供施用之第二級毒品安非他命一小包（毛重０點五二五公克
      ，淨重０點三公克）。
    八十八年一月七日晚間二十二時二十分許，在台北縣板橋市○○路○段一三四
      號三樓樓梯間，為台北縣警察局刑警隊查獲，並從其外套口袋、內褲內，各扣
      得其所有備供施用之第一級毒品海洛因一小包（密封袋包，淨重０點０二公克
      ，袋重０點０五公克；另一夾鍊袋包，淨重０點三一公克，袋重０點一七公克
      係備供販賣之用）、及備供其施用之第二級毒品安非他命一包（淨重四點一公
      克；包裝重０點三六公克）、其所有專供施用第一級毒品海洛因所用之注射針
      筒一支。
    八十八年一月九日凌晨二時許，在台北縣板橋市○○路○段二二七號香庭賓館
      五０九室陳珮琳、林麗卿（二人另案處理）租住處，夥同徐木茂（另案處理）
      ，為板橋分局查獲；並在窗台內扣得非乙○○所有之第二級毒品安非他命一包
      （毛重十點二公克）、分裝匙一支、吸食器一個等物。
    八十八年二月三日晚上七時許，在台北縣新莊市○○街一五號前為台北縣警察
      局新莊分局查獲，並扣得其所備供施用之第二級毒品安非他命一小包（淨重零
      點七二公克、包裝重０點二一公克）；及所有供其販賣第一級毒品聯絡所用之
      0000000000號呼叫器一個。
      經先後移送台灣板橋地方法院檢察署偵查，由檢察官聲請原審法院於八十八年
      二月二十四日，以八十八年度毒聲字第一三三八號裁定，移送台灣台北看守所
      附設勒戒處所再次觀察、勒戒後，認有繼續施用毒品傾向。
（二）乙○○另基於轉讓第二級毒品安非他命之概括犯意，連續於八十七年五月二十
      五日，在台北縣新莊市○○路二三八巷十號二樓住處，轉讓安非他命一次予何
      家誼，及八十八年一月七日凌晨，在台北縣新莊市○○路二三八巷十號二樓住
      處，轉讓安非他命一次予陳珮琳施用。
（三）乙○○另基於販賣第一級毒品海洛因之概括犯意，於八十七年十一月間初起至
      同年十二月間某日止，以0000000000號行動電話或0000000
      000號呼叫器聯絡之方式，在台北縣新莊市○○路、復興路路口便利商店附
      近，以每包海洛因（重量不詳）二千元之價格，連續販賣海洛因予丙○○三次
      。於八十八年一月七日晚上十時二十分許，丙○○配合警方人員以乙○○使用
      之0000000000號行動電話與乙○○聯絡購買二千元第一級毒品海洛
      因，乙○○遂攜帶第一級毒品海洛因一小包（夾鍊袋包，淨重０點三一公克小
      包）至台北縣板橋市○○路○段一三四號三樓丙○○住處準備交易時，為警當
      場查獲，而未得逞，並扣得乙○○所有，備供其販賣之第一級毒品海洛因一小
      包（夾鍊袋包，淨重０點三一公克，袋重０點一七公克），及備供自己施用第
      一級毒品海洛因一小包（密封袋包，淨重０點０二公克，袋重０點０五公克）
      、備供其施用之安非他命一包（淨重四點一公克；包裝重０點三六公克）、專
      供其施用海洛因所用之注射針筒一支。
二、案經台北市政府警察局萬華分局移送台灣台北地方法院檢察署移轉；及台北縣警
    察局，台北縣警察局新莊分局、板橋分局移送台灣板橋地方法院檢察署檢察官偵
    查起訴。
    理  由
一、訊據上訴人即被告乙○○對於右揭施用第一級毒品海洛因、施用第二級毒品安非
    他命、及轉讓第二級毒品安非他命予何家誼、陳珮琳之犯行，於本院審理中坦承
    不諱；惟矢口否認有販賣第一級毒品海洛因之犯行，並辯稱：伊只有與丙○○一
    起施用海洛因時，互相提供海洛因請客，當天是丙○○打電話跟伊說毒癮發作，
    要伊拿海洛因過去，並未說要購買海洛因，伊只是要拿海洛因與丙○○解毒癮，
    並未販賣海洛因云云。經查：
（一）被告乙○○施用第一級毒品海洛因及第二級毒品安非他命部分：
      上開連續施用第一級毒品海洛因及第二級毒品安非他命之犯行，業據被告於原
      審及本院審理中坦承不諱，並且被告先後
    於八十七年九月八日晚上六時在台北市○○區○○路四二三巷四十一號前為警
      查獲，並在其租用之ＦＦ─六一五五號自用小客車內查獲其所備供施用之安非
      他命一小包（毛重０點五二五公克，淨重０點三公克）；經警依聯勤二０四廠
      製造之煙毒器檢驗Ａ包試劑初步檢驗結果呈安非他命反應（見八十七年度偵字
      第一八九八九號卷第一三頁）。經採尿送台北市立療養院檢驗，以螢光偏極免
      疫分析法、薄層層析法檢驗結果，有嗎啡及安非他命陽性反應，有台北市立療
      養院八十七年十月七日煙毒尿液檢驗報告書（見八十七年度偵字第二三一六七
      號卷第一二頁；八十七年度偵字第二一三四七號卷第一八頁）。
    八十八年一月七日晚間二十二時二十分許，在台北縣板橋市○○路○段一三四
      號三樓樓梯間，為警查獲，並從其外套口袋、內褲內，各扣得其備供販賣、施
      用之白粉各一小包、備供其施用之第二級毒品安非他命一包、專供其施用海洛
      因所用之注射針筒一支；該二小包白粉，經法務部調查局檢驗結果均係海洛因
      ，合計淨重０點三三公克（包裝重０點二二公克），有該局八十八年二月八日
      （八八）陸字第八八一三二四一一號鑑定通知書可以為憑（見八十八年度偵字
      第一七九０號卷第一０頁）；原審審理中該局再函稱該二包海洛因：「其一夾
      鍊袋包，淨重０點三一公克，袋重０點一七公克；另一密封袋包，淨重０點０
      二公克，袋重０點０五公克」，有該局八十八年七月廿一日（八八）陸字第八
      八０五一三二三號函可稽（見原審卷第八九頁）。另結晶體經警依聯勤二０四
      廠製造之煙毒器檢驗Ａ包試劑初步檢驗結果呈安非他命反應（見八十八年度偵
      字第一七八八號卷第一九頁）。原審審理中該結晶體送法務部調查局，以化學
      呈色法、氣相層析質譜儀分析法，檢驗結果係甲基安非他命，淨重四點一公克
      （包裝重０點三六公克），有該局八十八年八月四日（八八）陸字第八八０五
      三九六０號鑑定通知書可以為憑（見原審卷第一一九頁）。又經採尿送台北縣
      衛生局檢驗，以酵素免疫分析法，檢驗結果，有嗎啡及安非他命陽性反應，有
      台北縣衛生局八十八年二月十日北縣衛六字第０四七五七號尿液煙毒檢驗成績
      書（見八十八年度偵緝字第三六六號卷第四一頁、第四二頁）。
    八十八年一月九日凌晨二時許，在台北縣板橋市○○路○段二二七號香庭賓館
      五○九室陳珮琳、林麗卿租住處，夥同徐木茂，為警查獲；經採尿經警依聯勤
      二０四廠製造之煙毒器檢驗Ａ包試劑初步檢驗結果呈安非他命反應（見八十八
      年度偵字第一五九七號卷第二三頁），再送台北縣衛生局檢驗，以酵素免疫分
      析法，檢驗結果，有嗎啡及安非他命陽性反應，有台北縣衛生局八十八年二月
      二日北縣衛六字第０二二八七號尿液煙毒檢驗成績書（見八十八年度偵字第一
      六一一號卷第二八頁）。
    八十八年二月三日晚上七時許，在台北縣新莊市○○街一五號前為警查獲，並
      扣得其所備供施用之安非他命一小包；及所有供其販賣毒品聯絡所用之000
      0000000號呼叫器一個。經採尿送台北縣衛生局檢驗，以酵素免疫分析
      法，檢驗結果，有嗎啡及安非他命陽性反應，有台北縣衛生局八十八年二月八
      日北縣衛六字第０八三０七號尿液煙毒檢驗成績書（見原審卷第三八頁）。該
      結晶體送法務部調查局，以化學呈色法、氣相層析質譜儀分析法，檢驗結果係
      甲基安非他命，淨重零點七二公克（包裝重０點二一公克），有該局八十八年
      八月四日（八八）陸字第八八０五三九五九號鑑定通知書可以為憑（見原審卷
      第一一八頁）。
      又被告乙○○經原審法院依檢察官聲請裁定送觀察勒戒後，認有繼續施用毒品
      傾向，再經原審法院裁定送戒治處所施以強制戒治，有原審法院八十八年度毒
      聲字第一三三八、一八二三號裁定、台灣台北看守所附設勒戒處所八十八年三
      月十一日繼續施用傾向證明書在卷可稽。而被告前於八十七年六、七月間，因
      施用第一級毒品海洛因、第二級毒品安非他命，在台北縣新莊市○○街一一八
      巷二一號二樓為警查獲，經移送台灣板橋地方法院檢察署，由檢察官聲請原審
      法院以八十七年度毒聲字第一００五號裁定移送台灣台北看守所附設勒戒所施
      予觀察勒戒後，認無繼續施用傾向，經台灣板橋地方法院檢察署檢察官於八十
      七年八月三十一日，以八十七年度偵字第一六一七一、一七０三一號處分不起
      訴確定之事實，復有上開八十七年度毒聲字第一００五號裁定、八十七年度偵
      字第一六一七一、一七０三一號不起訴處分書附卷足參，是被告乙○○於不起
      訴處分後五年內，再犯施用第一級、第二級毒品罪，經送觀察勒戒後，有繼續
      施用傾向之犯行洵堪認定。
（二）轉讓第二級毒品安非他命部分：
      此部分事實，業據被告乙○○於警訊、偵查、原審法院、及本院審理中供承無
      訛（見八十八年度偵字第一七八八號卷第五頁、第一五八四號卷第八頁；八十
      八年度偵緝字第三六六號卷第三十、三十二頁、原審法院八十八年五月二十一
      日訊問筆錄），核與證人何家誼於警訊中供稱：「安非他命係我哥哥乙○○所
      給我的」、「我哥哥大約於八十七年五月廿五日十七時許在家碰到他即向他討
      了一小包安非他命即警方所查獲之物」（見八十七年度偵字一一○五○號卷第
      八頁）；另證人陳珮琳於警訊中供稱：「八十八年一月七日凌晨左右，在乙○○家中拿的」（見八十八年度偵字第一五八四號卷第五頁、第一七八八號卷第
      八頁）。是被告乙○○有轉讓第二級毒品安非他命之犯行，亦堪認定。
（三）販賣第一級毒品海洛因部分：
（１）右揭販賣海洛因之事實，經被告乙○○於警訊中自承：「八十八年一月七日二
      十時三十分左右，丙○○打我所使用之行動電話0000000000，要向
      我購買海洛因毒品二千元，我便將少量海洛因分裝成壹小包（警方於外套口袋
      所起獲之海洛因）後，：：要將海洛因賣給丙○○」（見八十八年度偵字第一
      五八四號卷第六頁反面、第七頁、八十八年度偵字第一七八八號卷第三頁反面
      、第四頁），且據證人丙○○於警訊及原審法院審理中證述綦詳。證人丙○○
      於警訊中供稱：伊係向綽號「阿宏」之男子購買海洛因，時間是八十七年十一
      月初至十二月初，打「阿宏」電話0000000000、00000000
      00號（呼叫器）聯絡後，「阿宏」會叫伊至新莊市○○路、復興路交叉口便
      利商店後，再打他的行動電話，約十至二十分鐘左右，他就會開車至該處，將
      海洛因賣給伊，伊向他買了三、四次，每次都是一小包二千元等語（見八十八
      年偵字第一七八八號卷第十頁正面）；丙○○於原審法院審理中供稱：「是向
      「阿宏」即本案被告乙○○買海洛因，是打行動電話聯絡，有時打呼叫器，就
      是警局所供那二個號碼，向他買過二次，第一次在八十八年一月初，約在新莊
      市○○路、復興路交叉路口便利商店，到時再打電話給被告出來交貨給伊，地
      點是在電話中先說好的。」、「第二次是八十八年一月七日晚上，是警察叫伊
      約被告出來的。第一次買一千元、第二次警察要伊說買二千元。第二次約在我
      家，一到警察就捉住他，警察是躲在樓梯間，沒等我們交易就捉住他了」等語
      （見原審卷第七八頁正、背面，八十八年七月二日訊問筆錄），是證人丙○○
      對向被告購買海洛因之時間、次數、金額等細節部分前後所供雖不相符，惟其
      對被告販賣海洛因之事實確始終堅述如一，且丙○○上開警訊筆錄係於八十七
      年十二月十九日所製作，有警訊筆錄在卷可稽（見八十八年度偵字第一七八八
      號卷第十頁正面），其既於當時即指稱向被告購買海洛因，從而其於原審法院
      審理中改稱第一次向被告購買海洛因之時間為八十八年一月初，顯然有誤，而
      衡諸常情，人之記憶當隨時間之經過而有所遺忘或錯誤，證人丙○○警訊之時
      間（八十七年十二月十九日），與其所指向被告購買海洛因之時間（八十七年
      十一月間至同年十二月間），相距僅約一個月，至其於原審法院證述時（八十
      八年七月二日）則已相隔近八個月，其於購買安非他命之細節上於原審院供述
      時有所誤差，尚屬事理之常，是應以其於警訊中所述之購買時間、次數、金額
      ，所供較為明確，故以警訊中所述：「於八十七年十一月初至十二月初：：買
      了參至肆次，每次都是一小包二千元」為可採。
（２）又證人即查獲員警卜哲文於原審法院審理中復證稱：因丙○○之前有毒品案件
      被查獲，我們有與丙○○的家長時常聯絡，他家長那一陣子又覺得他怪怪的，
      透露可能又有施用，但丙○○不承認，經過溝通才說向被告買毒品。有去過被
      告住處，但沒有遇見被告，沒有查獲東西，所以便又去找丙○○請他約被告出
      來，請丙○○直接打電話約被告出來，當時丙○○的家人也在場。丙○○在電
      話中告訴被告說他很痛苦，要海洛因二千元，請被告送過來等語（見原審卷第
      九九頁，八十八年七月十六日訊問筆錄），又被告確係攜帶海洛因至台北縣板
      橋市○○路○段一三四號三樓丙○○住處準備交易時，為埋伏員警當場查獲，
      並扣得其意圖販賣之白色粉末一小包，淨重０點三一公克，另一小包淨重０點
      ０二公克係被告乙○○自行施用所剩下，二小包共計淨重零點三三公克，而上
      開二包白色粉末經送驗結果，確均係第一級毒品海洛因，「其一夾鍊袋包，淨
      重０點三一公克，袋重０點一七公克；另一密封袋包，淨重０點０二公克，袋
      重０點０五公克」，有法務部調查局八十八年二月八日（八八）000000
      000號（附於八十八年度偵字第一七九０號卷）鑑定通知書、同局八十八年
      七月二十一日（八八）陸八八０五一三二三號函（附於原審卷第八九頁）在卷
      可稽。是證人丙○○所指被告販賣海洛因一節，堪信為真實，被告辯稱與丙○○僅有相互請過海洛因，當天是丙○○打電話跟伊說毒癮發作，要伊拿海洛因
      過去，並未說要購買海洛因云云，無非卸責之詞，不足採信。
（３）至於電話0000000000，此電話手機並未扣案，經遠傳電信股份有限
      公司函復本院稱在八十七年八月十二日至同年十月廿九日為林奎文者租用，自
      八十七年十一月六日號至八十八年六月廿五日止，為戊○○者所租用，非被告
      乙○○所租用。至於被告乙○○於八十八年二月三日為台北縣警察局新莊分局
      查獲，並扣得供其販賣毒品聯絡所用如附表編號四之0000000000號
      呼叫器一個，被告供稱係伊所有之物。證人丙○○並已供稱以該電話及呼叫器
      與被告聯絡買賣海洛因事宜。
（４）又被告雖自始即否認有販賣海洛因情事，致無從就其購入海洛因之價格，與販
      出之價格為比較其利得否，惟販賣海洛因係屬違法行為，非可公然為之，不論
      任何包裝，均可任意分裝增減其分量，而每次買賣之價量，亦隨時依雙方關係
      之深淺、當時之資力、需求程度、來源是否充裕及對行情之認知等因素，而機
      動調整，販賣之利得，除經坦承犯行，或價量俱臻明確外，委難察得實情，職
      是之故，即使未經查得實際販賣之利得，但除非別有事證，足認係按同一價量
      委買、轉售或贈與，確未牟利外，尚難執此遽認非法販賣之證據有所未足，致
      知過坦承者難辭重典，飾詞否認者反得僥倖，而失情理之平。再參諸海洛因物
      稀價昂，且為政府懸為嚴予取締之犯罪，以本件而論，被告非法販賣海洛因三
      次予丙○○，其彼此間並非親故知友，苟無得利，豈有甘冒重刑，而以原價買
      賣海洛因之理，是被告從中賺取差價牟利之營利意圖，已昭然若揭。從而被告
      販賣海洛因之犯行，事證明確，應依法論科。
二、核被告乙○○所為，係犯毒品危害防制條例第四條第一項之販賣第一級毒品海洛
    因罪、同條例第八條第二項之轉讓第二級毒品安非他命罪、同條例第十條第一項
    之施用第一級毒品海洛因罪、同條例第十條第二項之施用第二級毒品安非他命罪
    。其販賣、施用海洛因及轉讓、施用安非他命前持有海洛因、安非他命之低度行
    為，為販賣、施用海洛因及轉讓、施用安非他命之高度行為所吸收，均不另論罪
    。被告乙○○先後多次施用第一級毒品海洛因及轉讓、施用第二級毒品安非他命
    之犯行，均時間緊接，所犯係構成犯罪要件相同之罪名，顯係基於概括犯意反覆
    為之，均為連續犯，應依刑法第五十六條之規定，均分別論以一罪。又查八十八
    年一月七日被告乙○○被查獲當日，係警利用丙○○誘出被告乙○○，因此丙○○並無購買海洛因之意，雖被告乙○○係有販賣之意而欲交付海洛因，尚未完成
    買賣，亦僅得論以販賣未遂罪，附此敘明。被告乙○○販賣第一級毒品海洛因，
    三次既遂，一次未遂，均時間緊接，所犯係構成犯罪要件相同之罪名，顯係基於
    概括犯意反覆為之，為連續犯，應依刑法第五十六條之規定，論以一既遂罪。所
    犯販賣海洛因犯行部分，因法定刑為死刑、無期徒刑不得加重外，餘並均加重其
    刑。被告所犯上開各罪間，犯意各別，行為互殊，應予分論併罰。被告乙○○曾
    於八十五年間，因違反麻醉藥品管理條例案件，經原審法院判處有期徒刑三月，
    如易科罰金以三百元折算一日確定，於八十六年四月二十六日易科罰金執行完畢
    ，有台灣高等法院檢察署刑案紀錄簡覆表在卷足參，其於有期徒刑執行完畢後五
    年內，再犯有期徒刑以上刑之本罪，為累犯，應依刑法第四十七條之規定，加重
    其刑（販賣第一級毒品海洛因之犯行除外），並依法遞加重之。末查，被告乙○○所為販賣第一級毒品之次數、數量尚微，侵害法益尚屬非重，如科以法定最低
    刑度無期徒刑猶嫌過重，情堪憫恕，依刑法第五十九條規定就其販賣第一級毒品
    犯行部分酌減其刑。
三、原審就施用第一級毒品、施用第二級毒品、轉讓第二級毒品、販賣第一級毒品據
    以論罪科刑固非無見，惟查：（一）扣案如附表編號二所示之第二級毒品安非他
    命三包係被告乙○○供自己吸用，非供轉讓之用，原審事實未詳予認定，而在轉
    讓部分重複宣告沒收。（二）販賣第一級毒品海洛因部分，僅扣案如附表編號一
    所示之夾鍊袋包，淨重０點三一公克，袋重０點一七公克海洛因為被告預備販賣
    之物，另一密封袋包，淨重０點０二公克，袋重０點０五公克海洛因則為被告施
    用所剩備供再施用之物，應分別於販賣部分及施用部分宣告沒收銷毀。原判決就
    此事實亦未詳予認定，分別在施用、販賣沒收，均尚有未洽，理由亦有未盡完備
    ，被告上訴意旨就施用第一級毒品、施用第二級毒品、轉讓第二級毒品部分認原
    判決量刑過重，否認販賣第一級毒品犯罪，雖均未足採，但原判決此部分既有前
    揭可議之處，仍屬無可維持，應由本院將原判決此部分暨定應執行刑部分撤銷改
    判。爰審酌被告乙○○前經勒戒仍不知悔改，復多次施用海洛因及安非他命，並
    進而轉讓安非他命及販賣海洛因，暨其品行、犯罪之動機、目的、手段、所生危
    害、犯後態度等一切情狀，各量處如主文第二項所示之刑，並定其應執行之刑。
    扣案如附表所示編號第一級海洛因二小包（共計淨重零點三三公克其一夾鍊袋包
    ，淨重０點三一公克，袋重０點一七公克；另一密封袋包，淨重０點０二公克，
    袋重０點０五公克），其一夾鍊袋包為備供販賣之用，在主文販賣第一級毒品項
    下宣告沒收銷燬；另一密封袋包，為被告自行施用所剩，在主文施用第一級毒品
    項下宣告沒收銷燬。附表編號二安非他命共三包（分別淨重零點三公克、四點一
    公克、零點七二公克）為第二級毒品，在主文施用第二級毒品項下宣告沒收銷燬
    。附表編號三注射針筒一支為專供被告施用海洛因所用之器具，應依毒品危害防
    制條例第十八條第一項前段之規定，在主文施用第一級毒品項下宣告沒收銷燬之
    。扣案之0000000000號呼叫器一個（不含租用權），為被告乙○○所
    有供其販賣第一級毒品聯絡所用之物，及被告乙○○以二千元之價格販賣海洛因
    與丙○○約三次，犯罪所得六千元，均應依毒品危害防制條例第十九條第一項之
    規定，在在主文販賣第一級毒品項下宣告沒收之，其所得金錢部分如全部或一部
    無法沒收時，以其財產抵償之。至於電話0000000000，經遠傳電信股
    份有限公司函復本院稱在八十七年八月十二日至同年十月廿九日為林奎文者租用
    ，自八十七年十一月六日號至八十八年六月廿五日止，為戊○○者所租用，非屬
    於被告乙○○所有，不予宣告沒收。至被告乙○○於八十八年一月九日凌晨二時
    許，在陳珮琳、林麗卿所承租之台北縣板橋市○○路○段二二七號香庭賓館五０
    九室，與陳珮琳、林麗卿、徐木茂同為警查獲時，在窗台內扣得安非他命一包（
    毛重十點二公克）、分裝匙一支、吸食器一個等物，被告乙○○否認為其所有或
    曾使用上開物品，查獲地點既為陳珮琳、林麗卿所承租，亦無其他積極證據足資
    推認上開物品為被告乙○○施用或轉讓所用，是不在被告乙○○本件之宣告刑項
    下宣告沒收，附此敘明。
四、移送併辦意旨（八十九年度偵字第六四八號）略以：被告乙○○基於販賣第一級
    毒品海洛因之概括犯意，於八十七年九月間起，連續在台北縣板橋市○○街七一
    巷五八號二樓，以每包海洛因五千元之代價，販賣海洛因予丁○○五、六次，因
    認被告此部分亦涉有毒品危害防制條例第四條第一項之販賣第一級毒品海洛因罪
    嫌。惟查：
（一）按刑事訴訟法第一百五十六條第二項規定：被告之自白，不得作為有罪判決之
      唯一證據，仍應調查其他必要之證據，以察其是否與事實相符。其立法旨意乃
      在防範被告自白之虛擬致與真實不符，故對自白在證據上之價值加以限制，明
      定須藉補強證據以擔保其真實性。又以共同被告之自白或其他不利於己之陳述
      ，作為認定其他共同被告犯罪之證據，不特與利用該被告自己之自白作為其犯
      罪之證據同有自白虛偽性之危險，亦不免有嫁禍於其他共同被告而為虛偽供述
      之虞。故就刑事訴訟法第一百五十六條第二項之立法意旨觀之，共同被告之自
      白或其他不利於己之陳述，固得作為認定其他共同被告犯罪之證據，但不得作
      為有罪判決之唯一證據，仍應調查其他必要之證據，以察其是否與事實相符，
      亦即仍須有補強證據以擔保該共同被告自白之真實性，始得採為斷罪之依據，
      並非絕對可由法院自由判斷該共同被告之自白或不利於己之陳述之證明力。若
      不為其他補強證據之調查，而專憑此項供述據為被告犯罪事實之認定，即與上
      開規定有違。矧犯販賣或吸用毒品之人，如供出毒品之來源，依毒品危害防制
      條例第十七條之規定得獲減刑，因此為擔保其所為不利於其他共同被告之陳述
      之真實性，尤應有足以令人確信其陳述為真實之補強證據。而所謂補強證據，
      則指除該自白或不利於己之陳述本身之外，其他足以證明自白之犯罪事實確具
      有相當程度真實性之證據而言，雖所補強者，非以事實之全部為必要，但亦須
      因補強證據與自白之相互利用，足使犯罪事實獲得確信者，始足當之，有最高
      法院八十九年度台上字第四七０號判決可供參照。
（二）公訴人認被告乙○○涉有此部分犯行，無非係以證人丁○○於八十七年十二月
      廿三日警訊中之指述：「每次由丙○○在我（指丁○○）家中打『阿宏』電話
      00000000，『阿宏』便會將海洛因送至我家中，每次一小包價錢五千
      元，前後五、六次左右」為唯一依據。
（三）訊據被告乙○○堅決否認涉有上開犯行，辯稱：伊僅有與丁○○一起施用過海
      洛因而已，沒有販賣海洛因給丁○○等語。而證人丁○○經原審法院依法傳拘
      ，均未到庭應訊，其於警訊中證稱：伊是經由丙○○介紹認識「阿宏」，每次
      都是丙○○在伊家中打「阿宏」00000000號電話聯絡，「阿宏」就會
      將海洛因送至伊家中，每次都是一小包價錢五千元，前後約五、六次等語，惟
      證人丙○○於原審法院審理中證稱：伊沒有幫丁○○聯絡向被告買海洛因。都
      是他們自己聯絡的，實際上有無交易伊不清楚等語（見原審法院卷第七八頁八
      十八年七月二日訊問筆錄），是證人丁○○、丙○○所述情節顯不相符，且被
      告販賣毒品於丙○○，係以0000000000號（呼叫器）聯絡後，再以
      電話聯絡買主，證人丁○○稱以被告住家之00000000號電話聯絡，與
      被告販毒之隱密習性不同，是證人丁○○上開警訊中之指述是否真實，已非無
      疑。此外復查無其他積極證據，足資證明被告確有販賣海洛因予丁○○，自難
      僅憑丁○○於警訊中之指述，即遽認被告涉有此部分之犯行，不能證明被告有
      此部分犯罪，因與前開販賣第一級毒品論罪科刑部分即無連續犯裁判上一罪之
      關係，此部分自應退還檢察官另行處理。
據上論斷，應依刑事訴訟法第三百六十九條第一項前段、第三百六十四條、第二百九
十九條第一項前段，毒品危害防制條例第四條第一項、第八條第二項、第十條第一項
、第二項、第十八條第一項前段、第十九條第一項、刑法第十一條、第五十六條、第
四十七條、第五十九條、第五十一條第五款、第三十八條第一項第二款，判決如主文
。
本案經檢察官賴俊雄到庭執行職務。
中     華     民     國    八十九   年       四       月       五       日
                             臺灣高等法院刑事第廿三庭
                                 審判長法  官  劉  靜  嫻
                                       法  官  吳      燦
                                       法  官  王  炳  梁
右正本證明與原本無異。
施用第一級毒品、販賣第一級毒品、轉讓第二級毒品部分如不服本判決應於收受送達
後十日內向本院提出上訴書狀，其未敘述上訴之理由者並得於提起上訴後十日內向本
院補提理由書（均須按他造當事人之人數附繕本）。
餘不得上訴。
                                       書記官  潘  大  鵬
中     華     民     國    八十九   年       四       月       六       日
附錄：本案論罪科刑法條全文
毒品危害防制條例第四條第一項：
製造、運輸、販賣第一級毒品者，處死刑或無期徒刑；處無期徒刑者，得併科新臺幣
一千萬元以下罰金。
毒品危害防制條例第八條第二項：
轉讓第二級毒品者，處六月以上五年以下有期徒刑，得併科新臺幣七十萬元以下罰金
。
毒品危害防制條例第十條：
施用第一級毒品者，處六月以上五年以下有期徒刑。
施用第二級毒品者，處三年以下有期徒刑。
附表：
┌───┬───────────────────────────┐
│編  號│  扣  案  物  品  名  稱  及  數  量                  │
├───┼───────────────────────────┤
│  一  │海洛因二小包（共計淨重零點三三公克）：                │
│      │其一夾鍊袋包，淨重０點三一公克，袋重０點一七公克；    │
│      │另一密封袋包，淨重０點０二公克，袋重０點０五公克。    │
├───┼───────────────────────────┤
│  二  │安非他命共三包（分別淨重零點三公克、四點一公克、零點七│
│      │二公克）：                                            │
│      │（毛重０點五二五公克，淨重０點三公克）              │
│      │淨重肆點一公克（包裝重０點三六公克）                │
│      │淨重零點七二公克（包裝重０點二一公克）              │
├───┼───────────────────────────┤
│  三  │注射針筒一支 │
├───┼───────────────────────────┤
│  四  │0000000000號呼叫器一個（不含租用權）        │
└───┴───────────────────────────┘


司法院資訊處製作；財團法人民間司法改革基金會備份。
